臺灣彰化地方法院刑事判決             100年度訴字第1459號
公  訴  人  臺灣彰化地方法院檢察署檢察官
被      告  張瑞儀
上列被告因毒品危害防制條例案件，經檢察官提起公訴（100 年
度毒偵字第2084號），被告於準備程序進行中就被訴事實為有罪
之陳述，本院進行簡式審判程序，判決如下：
    主    文
張瑞儀施用第一級毒品，累犯，處有期徒刑捌月。
    犯罪事實
一、張瑞儀前於民國88年間，因施用毒品案件，經法院裁定送觀
    察、勒戒，因評定認無繼續施用毒品傾向，於88年11月5 日
    執行完畢釋放，並由臺灣彰化地方法院檢察署檢察官以88年
    度毒偵字第1351號為不起訴處分確定，於上開觀察、勒戒執
    行完畢釋放後5 年內，又因施用毒品案件，經送觀察、勒戒
    後，認有繼續施用毒品傾向，再送戒治所施以強制戒治，嗣
    經法院裁定停止戒治，所餘戒治期間付保護管束，於90年4
    月4 日保護管束期滿未經撤銷視為執行完畢，其所涉刑責之
    部分，由本院以89年度彰簡字第320 號判處有期徒刑3 月確
    定。再因施用毒品案件，經本院以89年度訴字第463 號判處
    有期徒刑6 月，並與上開案件定應執行有期徒刑7 月確定，
    於91年2 月4 日縮刑期滿執行完畢。又因竊盜案件，經本院
    以97年度易字第1352號判處有期徒刑4 月、2 月、2 月，上
    訴後，由臺灣高等法院臺中分院以97年度上易字第2123號判
    決上訴駁回而確定；再因竊盜案件，經本院以97年度易字第
    2155號判處有期徒刑8 月確定，與上開竊盜案件判處之罪刑
    ，合併定應執行刑為有期徒刑1 年1 月確定，於99年4 月17
    日縮刑期滿執行完畢。猶不知悔改，復基於施用第1 級毒品
    海洛因之犯意，於100 年9 月18日上午10時許，在彰化縣彰
    化市○○路上某間土地公廟，以將海洛因摻水置於針筒（未
    扣案）內注射手臂之方式，施用第1 級毒品海洛因1 次。嗣
    於100 年9 月18日因另涉竊盜案件經警通知到案說明，於本
    件施用毒品海洛因犯行尚未被有偵查犯罪職權之公務員發覺
    前，主動向警方坦承於上述時、地，施用海洛因之事實，而
    自首接受裁判，經警採尿送驗，檢出毒品嗎啡陽性反應而悉
    上情。
二、案經彰化縣警察局彰化分局報告臺灣彰化地方法院檢察署檢
    察官偵查起訴。
    理    由
一、本件被告張瑞儀所犯係死刑、無期徒刑、最輕本刑為3 年以
    上有期徒刑以外之罪，其於準備程序就被訴事實為有罪之陳
    述，經本院裁定由受命法官獨任以簡式審判程序審理，則依
    刑事訴訟法第273 條之2 、同法第159 條第2 項之規定，不
    適用傳聞法則有關限制證據能力之相關規定，合先敘明。
二、按毒品危害防制條例就施用毒品者，僅限於「初犯」及「5
    年後再犯」二種情形，始應先經觀察、勒戒或強制戒治程序
    。倘被告於5 年內已再犯，經依法追訴處罰，縱其第3 次（
    或第3 次以上）再度施用毒品之時間，在初犯經觀察、勒戒
    或強制戒治執行完畢釋放5 年以後，已不合於「5 年後再犯
    」之規定，且因已於「5 年內再犯」，顯見其再犯率甚高，
    原實施觀察、勒戒或強制戒治，已無法收其實效，即應依毒
    品危害防制條例第10條處罰（參照最高法院95年度第7 次、
    97年度第5 次刑事庭會議決議意旨）。被告前於88年間，因
    施用毒品案件，經法院裁定送觀察、勒戒，因評定認無繼續
    施用毒品傾向，於88年11月5 日執行完畢釋放，並由臺灣彰
    化地方法院檢察署檢察官以88年度毒偵字第1351號為不起訴
    處分確定，於上開觀察、勒戒執行完畢釋放後5 年內，又因
    施用毒品案件，經送觀察、勒戒後，認有繼續施用毒品傾向
    ，再送戒治所施以強制戒治，嗣經法院裁定停止戒治，所餘
    戒治期間付保護管束，於90年4 月4 日保護管束期滿未經撤
    銷視為執行完畢，其所涉刑責之部分，由本院以89年度彰簡
    字第320 號判處有期徒刑3 月確定；再因施用毒品案件，經
    本院以89年度訴字第463 號判處有期徒刑6 月確定等情，有
    臺灣彰化地方法院檢察署檢察官88年度毒偵字第1351號不起
    訴處分書、89年度毒偵字第1515號聲請簡易判決處刑書（本
    院卷第41至42頁）、臺灣高等法院被告前案紀錄表各1 份在
    卷可憑，是被告於觀察、勒戒執行完畢釋放後，5 年內再犯
    毒品危害防制條例第10條之罪，經法院判決確定，復為本案
    施用第1 級毒品之犯行，依上開說明，自與前揭條例第20條
    第3 項之規定僅得適用於「5 年後再犯」之情形不符，公訴
    人逕行起訴，並無不合。
三、上揭犯罪事實，業據被告張瑞儀於警詢及偵審中坦承不諱，
    且被告為警採集之尿液檢體送驗結果，呈嗎啡陽性反應（按
    海洛因係由嗎啡經化學合成而製得，經注射進入人體後，因
    代謝分解成嗎啡，因此施用海洛因後，由尿液中檢驗結果為
    嗎啡反應），有彰化縣警察局彰化分局委託檢驗尿液代號與
    真實姓名對照表、詮昕科技股份有限公司100 年9 月30日濫
    用藥物尿液檢驗報告各1 份在卷可稽，足認被告上開自白與
    事實相符，應可採信。本案事證明確，被告犯行堪以認定，
    應依法論科。
四、按海洛因為毒品危害防制條例第2 條第2 項第1 款所明定之
    第1 級毒品。核被告張瑞儀所為，係犯毒品危害防制條例第
    10條第1 項之施用第1 級毒品罪。其非法持有第1 級毒品海
    洛因之低度行為，已為其施用之高度行為所吸收，不另論罪
    。又被告前因竊盜案件，經本院以97年度易字第1352號判處
    有期徒刑4 月、2 月、2 月，上訴後，由臺灣高等法院臺中
    分院以97年度上易字第2123號判決上訴駁回而確定；再因竊
    盜案件，經本院以97年度易字第2155號判處有期徒刑8 月確
    定，上開竊盜案件判處之罪刑，合併定應執行刑為有期徒刑
    1 年1 月確定，於99年4 月17日縮刑期滿執行完畢，有卷附
    臺灣高等法院被告前案紀錄表可按，其受有期徒刑之執行完
    畢，5 年以內故意再犯有期徒刑以上之罪，為累犯，應依刑
    法第47條第1 項之規定，加重其刑。被告於100 年9 月18日
    因另涉竊盜案件經警通知到案說明，於本件施用毒品海洛因
    犯行尚未被有偵查犯罪職權之公務員發覺前，主動向警方坦
    承於上述時、地，施用海洛因之事實，而自首接受裁判，有
    警員孫祿順出具之職務報告書1 紙附卷可佐（本院卷第40頁
    ），符合自首之要件，依刑法第62條前段之規定減輕其刑，
    並先加後減之。爰審酌被告前因施用毒品，經觀察勒戒、強
    制戒治之處分及科處刑罰後，猶不思戒絕革除惡習，再為本
    件犯罪，顯見其對毒品依賴性甚高，未能徹底認識毒品對人
    體之危害，亦未因前所受觀察勒戒、強制戒治處分及刑罰而
    記取教訓，及其犯罪之動機、犯罪所生危害主要係戕害自身
    健康等一切情狀，量處如主文所示之刑。
據上論斷，應依刑事訴訟法第273 條之1 第1 項、第299 條第1
項前段，毒品危害防制條例第10條第1 項，刑法第11條前段、第
47條第1 項、第62條前段，判決如主文。
本案經檢察官張嘉宏到庭執行職務。
中    華    民    國   100    年    12    月    14    日
                  刑事第八庭          法  官  王素珍
以上正本證明與原本無異。
如不服本判決應於收受判決後10日內向本院提出上訴書狀，並應
敘述具體理由；其未敘述上訴理由者，應於上訴期間屆滿後20日
內向本院補提理由書（均須按他造當事人之人數附繕本）「切勿
逕送上級法院」。
中    華    民    國   100    年    12    月    14    日
                                      書記官  廖春慧
附錄本案論罪科刑法條：
毒品危害防制條例第10條
施用第一級毒品者，處 6 月以上 5 年以下有期徒刑。
施用第二級毒品者，處 3 年以下有期徒刑。